【裁判字號】    97,消債抗,234
【裁判日期】    970915
【裁判案由】    聲請更生程序
【裁判全文】
臺灣高雄地方法院民事裁定           97年度消債抗字第234號
抗  告  人  甲○○
訴訟代理人  徐豐益律師
上列抗告人因聲請更生程序事件，對於中華民國97年9 月1 日本
院97年度審消債更字第1739號裁定提起抗告，本院裁定如下：
    主  文
抗告駁回。
程序費用由抗告人負擔。
    理  由
一、抗告意旨略以：抗告人於民國97年5 月7 日發函向最大債權
    金融機構中國信託商業銀行股份有限公司（下稱中國信託銀
    行）請求協商，除以書面發函請求協商之意思外，並檢附財
    團法人聯合徵信中心前置協商專用債權人清冊乙份，實已符
    合本條例及其施行細則所規定之請求協商之法定要件。而中
    國信託銀行於收受抗告人提出之協商申請後，除未通知全體
    債權人外，反以抗告人申請文件不符規定，要求補齊法律未
    規定之文件後，始願意聯絡全體債權人為債務清償之協商。
    原裁定以抗告人未依中國信託銀行之補件要求，即認定抗告
    人未為本條例第151 條第1 項之請求，而駁回其聲請之更生
    ，尚有違誤，爰請求廢棄原裁定等語。
二、按債務人對於金融機構因消費借貸、自用住宅借款、信用卡
    或現金卡契約而負債務，在聲請更生或清算前，應提出債權
    人清冊，以書面向最大債權金融機構請求協商債務清償方案
    並表明共同協商之意旨；債務人聲請更生時，應提出財產及
    收入狀況說明書及其債權人、債務人清冊，本條例第151 條
    第1 項及第43條第1 項分別定有明文。次按自債務人提出協
    商請求之翌日起逾30日不開始協商，或自開始協商之翌日起
    逾90日協商不成立，債務人得逕向法院聲請更生或清算，本
    條例第153 條亦有明文。又聲請更生或清算不合程式、不備
    其他要件或拒絕提出關係文件者，法院應以裁定駁回之，但
    其情形可以補正者，法院應定期間先命補正，復為本條例第
    8 條、第46條所明定。
三、本件抗告人於聲請更生前雖曾於97年5 月7 日發函予最大債
    權金融機構中國信託銀行申請協商，惟其並未提出依金融機
    構前置協商機制規定檢附相關財產及收入狀況等證明文件申
    請協商及金融機構拒絕協商等證明文件，業據抗告人陳明在
    卷（原審卷第52頁），是本件更生聲請是否已符合協商前置
    程序，即有疑義。按消費者債務清理條例第151 條第1 項所
    定協商前置程序係以債務人受法院裁定開始更生或清算程序
    為債務清理之最後手段，而債務人對於金融機構因消費借貸
    、自用住宅借款、信用卡或現金卡契約而負債務，其法律關
    係較單純明確，金融機構並訂有債務協商機制，如能協商成
    立，債務人或不須依消費者債務清理條例聲請更生或清算，
    可疏減法院負擔，有效分配司法資源之目的而設。又金融機
    構債權人為明瞭債務人之財產、收入、業務及信用狀況以進
    行協商，金融機構債權人於所定債務協商機制要求債務人應
    提供前置協商申請書、身分證正反面影本、前置協商申請人
    財產及收支狀況說明書、債權人清冊國稅局核發之近1 個月
    內財產資料清單及最近2 個年度之綜合所得資料清單、近3
    個月之薪資證明文件、勞工保險卡等資料，誠屬必要。是倘
    債務人未提供上開資料致前置協商申請遭退件，應視為自始
    未申請協商，自不得逕行聲請更生。則抗告人雖曾於97年5
    月7 日發函中國信託銀行請求協商債務，然其既未提出依金
    融機構前置協商機制規定檢附相關財產及收入狀況等證明文
    件，依上開說明，其聲請顯不合程式。且經原審於97年8 月
    5 日定期命抗告人補正其於本條例施行後，依金融機構債務
    協商機制規定檢附資料向最大債權金融機構申請協商，並補
    提該等證明文件及其他關係文件到院，該裁定於97年8 月8
    日送達於抗告人，有送達證書1 紙在卷可稽，而抗告人迄今
    猶未補正，揆諸首開說明，本件更生之聲請，自應予駁回。
    是原審駁回抗告人本件更生之聲請，洵屬有據。從而，本件
    抗告為無理由，應予駁回。
四、據上論結，本件抗告為無理由，依消費者債務清理條例第15
    條，民事訴訟法第495 條之1 第1 項、第449 條第1 項、第
    78條，裁定如主文。
中    華    民    國    97    年    9     月    15    日
                  民事第一庭  審判長法  官  朱玲瑤
                                    法  官  陳宛榆
                                    法  官  劉惠娟
上為正本係照原本作成。
不得再抗告。
中    華    民    國    97    年    9     月    15    日
                                    書記官  王高山


司法院資訊處製作；財團法人民間司法改革基金會備份。
